【裁判字號】    95,訴,2255
【裁判日期】    951110
【裁判案由】    損害賠償
【裁判全文】
臺灣高雄地方法院民事裁定              95年度訴字第2255號
原      告  世安汽車貨運股份有限公司
訴訟代理人  林維毅律師
被      告  甲○○
上列當事人間損害賠償事件，本院於民國95年10月27日言詞辯論
終結，判決如下：
    主      文
被告應給付原告新台幣伍拾伍萬元，及自民國九十五年八月三十
日起至清償日止，按年息百分之五計算之利息。
訴訟費用由被告負擔。
    事實及理由
壹、程序部分
    按訴狀送達後，原告不得將原訴變更或追加他訴，但擴張或
    減縮應受判決事項之聲明者，不在此限，民事訴訟法第255
    條第1 項本文及第3 款定有明文。本件原告起訴時，係請求
    被告甲○○、訴外人乙○○、華宸通運貨運有限公司（下稱
    華宸公司）連帶給付新台幣（下同）2,657,135 元（見本院
    95年度雄調字第20號卷第1 頁），嗣因已與乙○○、華宸公
    司達成訴訟上和解，而於本院言詞辯論中，減縮聲明請求被
    告甲○○給付原告55萬元（見本院卷第26頁），係屬減縮應
    受判決事項之聲明，核與上述規定相符，應予准許。
貳、實體部分：
一、原告主張：被告甲○○受僱於原告擔任聯結車司機，於民國
    93年12月10日凌晨5 時10分，駕駛原告所有車號X4-445 號
    聯結車，於台南縣官田鄉○○路○段83巷前，自後撞擊由乙
    ○○（已與原告為訴訟上和解）駕駛華宸公司（已與原告為
    訴訟上和解）所有車號XO-367號聯結車，因而致原告所有
    X4-445號聯結車車頭受損嚴重，經送臺灣省台南區車輛行車
    事故鑑定委員會鑑定結果認為「甲○○駕駛半聯結車，行經
    設有閃光黃燈號誌肇事岔路口，超速行駛，未注意車前狀況
    ，同為肇事原因」，是被告甲○○與乙○○之駕駛行為均有
    過失，至屬明確。按被告擔任司機工作，為從事駕駛業務時
    疏未注意，而侵害原告之所有權，爰依侵權行為法律關係提
    起本訴等語。並聲明：被告應給付原告55萬元，及自起訴狀
    繕本送達翌日起〔即95年8 月30日〕至清償日止，按年息百
    分之5 計算之利息。
二、被告則以：被告對於未注意車前狀況及超速等節並不爭執，
    然被告當時駕駛原告所有之X4-445號聯結車係後方車，當時
    因乙○○駕駛之聯結車違規左轉，始導致本件車禍事故。被
    告現在經濟困難，無力賠償等語，資為抗辯。並聲明：原告
    之訴駁回。
三、兩造不爭執及爭執之事項：
  (一)不爭執事項：
    1.被告是原告之員工，駕駛原告所有X4-445聯結大貨車，於
      93年12月10日5 時10分許，送貨至台南縣官田鄉○○路○
      段83巷前，自後撞擊由乙○○駕駛之XO-367號聯結車，被
      告駕駛之車輛車頭受損，該車鑑定殘餘價值為1,850, 000
      元，經原告變賣後得款75萬元。
    2.被告於本件車禍中有未注意車前狀況及超速情形。
  (二)爭執之事項：
      原告要求55萬元之賠償金額是否過高？
四、本院之判斷意見如下：
  (一)本件原告主張被告原擔任其聯結車司機，於93年12月10日凌
    晨5 時10分，駕駛原告所有車號X4-445號聯結車，於台南縣
    官田鄉○○路○段83巷前，因未注意車前狀況及超速，自後
    撞擊適時同因違規停在前方等待迴轉由乙○○所駕駛華宸公
    司所有車號XO-367號聯結車，致原告所有X4-445號聯結車車
    頭受損嚴重之事實，業據提出車損照片、台南縣警察局麻豆
    分局道路交通事故現場圖及證明書、汽車新領牌照登記書等
    文件為證；觀本件交通事故現場圖中被告所駕駛之車輛2 輪
    煞車痕距長達32.4、32.8公尺，依一般公路汽車煞車距離、
    行車速度對照表衡之，被告行車速度顯逾該路段限速70公里
    之速度，且被告對其有超速行使乙節並不爭執，而被告自後
    撞及乙○○所駕駛車號XO-367號聯結車，自亦有疏未注意車
    前狀況甚明，而台灣省台南區車輛行車事故鑑定委員會之鑑
    定意見同認「一乙○○駕駛半聯結車，違規迴轉未注意來往
    車輛，為肇事原因。二甲○○駕駛半聯結車，行經設有閃光
    黃燈號誌肇事岔路口，超速行駛，未注意車前狀況，同為肇
    事原因」，有該鑑定意見書附卷可參（見本院雄調卷第15頁
    ），足見本件車禍之肇事責任被告有過失責任已明，是原告
    主張被告應負賠償責任，洵屬有據。
 (二) 按因故意或過失，不法侵害他人之權利者，負損害賠償責任
    ；又汽車、機車或其他非依軌道之動力車輛，在使用中加損
    害於他人者，駕駛人應賠償因此所生之損害，為民法第184
    條第1 項前段、第191 條之2 前段分別定有明文。又不法毀
    損他人之物者，被害人得請求賠償其物因毀損所減少之價額
    ，民法第196 條亦有明定。再按物被毀損時，被害人除得依
    民法第196 條請求賠償外，並不排除民法第213 條至第215
    條之適用，此亦有最高法院77年度第9 次民事庭會議決議可
    資參照。查本件X4-4 45 號聯結車於車禍發生時之市場價值
    ，本院送請高雄縣汽車貨運商業同業公會，其鑑定結果認為
    「車牌號碼X4-445、廠牌ＶＯＬＶＯ牌、年份2002.08 、車
    型35Ｔ曳引車、引擎號碼D12C301398、時價為185 萬元、92
    年1 月領牌」，有車輛鑑價表1 紙附卷可參〔見同上卷第71
    頁〕，而該車業由原告於94年9 月轉售後，得款750,000 元
    ，有原告所提之統一發票1 紙為證〔見同上卷第63頁〕，均
    為被告不爭執，從而，原告主張因本件車禍所受之損害額為
    110,000 元，洵屬有據。又原告前業經訴訟上和解由乙○○
    及華宸公司連帶給付原告50萬元，而乙○○與被告於本件車
    禍中皆有過失等情，已如前述，是原告請求被告給付55 萬
    元，尚稱允適，被告空言主張因其失業中經濟不佳，原告之
    請求賠償過高云云置辯，要無可採。
五、綜上所述，原告依侵權行為之法律關係請求被告給付550,
    000 元及自起訴狀繕本送達之翌日起（即95年8 月30日）至
    清償日止，按年息5 ％計算之利息，為有理由，應予准許。
六、兩造其餘之攻擊防禦方法，於本判決結果不生影響，爰不一
    一論述，併此敘明。
七、據上論結，原告之訴有理由，依民事訴訟法第78條規定，判
    決如主文。
中    華    民    國    95    年    11    月    10    日
                  民事第五庭    法  官   陳銘珠
以上正本證明與原本無異。
如對本判決上訴，須於判決送達後20日內向本院提出上訴狀，同
時表明上訴理由（原判決所違背之法令及其具體內容或依訴訟資
料可認為原判決有違背法令之具體事實）；如已於本判決宣示後
送達前提起上訴者，應於判決送達後10日內補具上訴理由（均須
按他造當事人之人數附繕本）。
中    華    民    國    95    年    11    月    10    日
                                書記官   曾瓊玉


司法院資訊處製作；財團法人民間司法改革基金會備份。
